【裁判字號】    97,訴,1892
【裁判日期】    970611
【裁判案由】    毒品危害防制條例
【裁判全文】
臺灣板橋地方法院刑事判決              97年度訴字第1892號
公  訴  人  臺灣板橋地方法院檢察署檢察官
被      告  甲○○
上列被告因違反毒品危害防制條例案件，經檢察官提起公訴（97
年度毒偵字第3677號），本院依簡式審判程序判決如下：
    主  文
甲○○施用第一級毒品，累犯，處有期徒刑拾壹月。扣案之注射
針筒壹支、包裝袋參個均沒收。
    事  實
一、甲○○前因違反肅清煙毒條例案件，經本院以80年度訴字第
    719 號判處有期徒刑3 年10月確定，於民國82年4 月1 日縮
    短刑期假釋出監；惟於假釋期間，復因違反肅清煙毒條例案
    件，經臺灣高等法院以83年度上訴字第1707號判處有期徒刑
    4 年確定，上開假釋亦經撤銷，所餘刑期1 年8 月23日與前
    開有期徒刑4 年接續執行，於85年2 月17日縮短刑期假釋出
    監；惟於假釋期間，再因違反肅清煙毒條例案件，經本院以
    85年度訴字第2954號判處有期徒刑4 年2 月確定，上開假釋
    復經撤銷，所餘刑期3 年7 月與前開有期徒刑4 年2 月接續
    執行，於90年2 月21日縮短刑期假釋出監；惟於假釋期間，
    又因施用毒品案件（詳下述），上開假釋再經撤銷，所餘刑
    期3 年7 月23日經送監執行，已於95年3 月29日縮刑期滿執
    行完畢。至於上開施用毒品案件，經本院以90年度毒聲字第
    3879號裁定送觀察、勒戒後，認有繼續施用毒品傾向，再經
    本院以90年度毒聲字第4921號裁定施以強制戒治，嗣因成效
    良好，經本院以91年度毒聲字第3466號裁定停止戒治，所餘
    期間付保護管束，迄於91年12月19日期滿未經撤銷停止戒治
    ，視為強制戒治執行完畢，並由臺灣板橋地方法院檢察署檢
    察官以92年度戒毒偵字第56號為不起訴處分確定。惟於上開
    強制戒治執行完畢後5 年內，又因施用第一級毒品，經本院
    以96年度訴字第2110號判處有期徒刑10月，減為有期徒刑5
    月確定，甫於96年10月9 日易科罰金執行完畢。詎甲○○仍
    不知悔改，基於施用第一級毒品之犯意，於97年3 月10日中
    午某時（起訴書誤載為96年3 月4 日16時許），在其位於臺
    北縣中和市○○街31巷22弄5 號4 樓住處，以將海洛因置於
    注射針筒施打鼠蹊部之方法，施用第一級毒品海洛因。嗣為
    警於97年3 月11日（起訴書誤載為97年3 月10日）8 時50分
    許，在上址住處查獲，並扣得甲○○所有、供其施用第一級
    毒品海洛因所用之注射針筒1 支、包裝袋3 個等物。經警採
    集甲○○之尿液檢體送驗結果，呈鴉片類嗎啡陽性反應，始
    悉上情。
二、案經臺北縣政府警察局永和分局報請臺灣板橋地方法院檢察
    署檢察官偵查起訴。本院於準備程序進行中，被告就被訴事
    實為有罪之陳述，經告知被告簡式審判程序之旨，並聽取當
    事人意見後，裁定由受命法官獨任進行簡式審判程序。
    理  由
一、上揭事實，業據被告甲○○於本院審理時坦承不諱，並有注
    射針筒1 支、包裝袋3 個扣案可資佐證。又本案查獲後，經
    警採集被告尿液檢體送驗結果，呈鴉片類嗎啡陽性反應，有
    臺北縣政府警察局永和分局被移送者姓名及代碼對照表、臺
    灣檢驗科技股份有限公司97年3 月26日濫用藥物檢驗報告各
    1 份附卷可稽，足以擔保被告之自白與事實相符，而堪採信
    。
二、按毒品危害防制條例於92年7 月9 日修正公布，自93年1 月
    9 日施行，其中第20條、第23條將施用毒品之刑事處遇程序
    ，區分為「初犯」及「5 年內再犯」、「5 年後再犯」。依
    其立法理由之說明：「初犯」，經觀察、勒戒或強制戒治後
    ，應為不起訴處分或不付審理之裁定；經觀察、勒戒或強制
    戒治執行完畢釋放後，「5 年內再犯」者，因其再犯率甚高
    ，原實施之觀察、勒戒及強制戒治既已無法收其實效，爰依
    法追訴或裁定交付審理。至於經觀察、勒戒或強制戒治執行
    完畢釋放後，「5 年後再犯」者，前所實施之觀察、勒戒或
    強制戒治已足以遮斷其施用毒品之毒癮，為期自新及協助其
    斷除毒癮，仍適用「初犯」規定，先經觀察、勒戒或強制戒
    治之程序。從而依修正後之規定，僅限於「初犯」及「5 年
    後再犯」二種情形，始應先經觀察、勒戒或強制戒治程序。
    倘被告於5 年內已再犯，經依法追訴處罰，縱其第3 次（或
    第3 次以上）再度施用毒品之時間，在初犯經觀察、勒戒或
    強制戒治執行完畢釋放5 年以後，已不合於「5 年後再犯」
    之規定，且因已於「5 年內再犯」，顯見其再犯率甚高，原
    實施觀察、勒戒或強制戒治，已無法收其實效，即應依該條
    例第10條處罰（最高法院95年第7 次刑事庭會議決定參照）
    。查被告有上揭事實欄第一項所示之強制戒治及科刑處罰紀
    錄，有刑案資料查註紀錄表、臺灣高等法院被告前案紀錄表
    可憑。被告於91年12月19日強制戒治執行完畢後5 年內，又
    因施用第一級毒品，經本院以96年度訴字第2110號判處有期
    徒刑10月，減為有期徒刑5 月確定，甫於96年10月9 日易科
    罰金執行完畢，故縱被告於本案再度施用毒品之時間，係在
    上開強制戒治執行完畢5 年以後，揆諸前揭說明，仍應依毒
    品危害防制條例第10條規定處罰。綜上所述，本案事證明確
    ，被告犯行堪予認定，應依法論科。
三、查海洛因係屬毒品危害防制條例第2 條第2 項第1 款所定之
    第一級毒品。是核被告所為，係犯毒品危害防制條例第10條
    第1 項之施用第一級毒品罪。其持有第一級毒品海洛因之低
    度行為，為施用之高度行為所吸收，不另論罪。又被告有上
    揭事實欄第一項所示之有期徒刑執行完畢紀錄，此有臺灣高
    等法院被告前案紀錄表可稽，其於受有期徒刑之執行完畢後
    ，5 年以內故意再犯本件有期徒刑以上之罪，為累犯，應依
    刑法第47條第1 項加重其刑。爰審酌被告前因施用毒品，曾
    受強制戒治之執行完畢，獲有不起訴分之寬典，並經論罪科
    刑且執行完畢，仍不知抗拒毒品誘惑，再次漠視法令而犯本
    罪，非但戕害自我身心健康，對於社會風氣、治安亦潛有相
    當危害，惟念其施用毒品所生危害，實以戕害自我身心健康
    為主，對於他人生命、身體、財產等法益，尚無重大明顯之
    實害，且於本院審理時坦承犯行，態度尚佳等一切情狀，量
    處如主文所示之刑，以示懲儆。扣案之注射針筒1 支、包裝
    袋3 個，均為被告所有，供其犯本案施用第一級毒品罪所用
    之物，已據被告供承在卷，爰均依刑法第38條第1 項第2 款
    宣告沒收之。
據上論斷，應依刑事訴訟法第273 條之1 第1 項、第299 條第1
項前段，毒品危害防制條例第10條第1 項，刑法第11條前段、第
47條第1 項、第38條第1 項第2 款，判決如主文。
本案經檢察官謝岳龍到庭執行職務。
中    華    民    國    97    年    6     月    11    日
                  刑事第十五庭  法  官  朱嘉川
以上正本證明與原本無異。
如不服本判決，應於送達後10日內向本院提出上訴狀（應敘述具
體理由，並附繕本），上訴於第二審法院。
                                書記官  陳聖儒
中    華    民    國    97    年    6     月    12    日
附錄本案論罪科刑法條全文：
毒品危害防制條例第10條
施用第一級毒品者，處6 月以上5 年以下有期徒刑。
施用第二級毒品者，處3 年以下有期徒刑。


司法院資訊處製作；財團法人民間司法改革基金會備份。
